【裁判字號】    99,聲,2170
【裁判日期】    990906
【裁判案由】    聲請單獨宣告沒收扣押物
【裁判全文】
臺灣臺北地方法院刑事裁定              99年度聲字第2170號
聲  請  人  臺灣臺北地方法院檢察署檢察官
被      告  甲○○
上列被告因違反毒品危害防制條例案件（98年度偵字第17647號
），聲請人聲請單獨宣告沒收扣押物（99年度執聲字第1613號）
，本院裁定如下：
    主  文
扣案含第二級毒品「3,4-亞甲基雙氧甲基安非他命（即MDMA）」
成分之藍綠色圓形錠劑肆粒（驗餘淨重壹點壹壹玖公克）均沒
收銷燬。
其餘聲請駁回。
    理  由
一、聲請意旨略以：臺灣臺北地方法院檢察署98年度偵字第1764
    7號被告甲○○違反毒品危害防制條例一案，業經同署檢察
    官為緩起訴處分確定。扣案含愷他命及PMEA成分之紫紅色膠
    囊1粒（淨重0.5180公克）、含「3,4-亞甲基雙氧甲基安非
    他命（即MDMA）」及愷他命成分之藍綠色圓形錠劑4粒（淨
    重1.1180公克），係被告甲○○所有供犯罪所用之物，爰依
    刑事訴訟法第259條之1、毒品危害防制條例第18條規定，聲
    請單獨宣告沒收銷燬。
二、按檢察官依刑事訴訟法第253條或第253條之1為不起訴或緩
    起訴之處分者，對供犯罪所用、供犯罪預備或因犯罪所得之
    物，以屬於被告者為限，得單獨聲請法院宣告沒收，刑事訴
    訟法第259條之1定有明文。又查獲之第一、二及毒品及專供
    製造或施用第一、二級毒品之器具，不問屬於犯人與否，均
    沒收銷燬之，毒品危害防制條例第18條第1項前段亦有明文
    。再刑法第38條第1項、第2項、同法第40條第1項、第2項分
    別規定：「下列之物，沒收之：一違禁物。二供犯罪所用或
    犯罪預備之物。三因犯罪所得之物。」、「前項第1款之物
    ，不問屬於犯人與否，沒收之。」、「沒收，除有特別規定
    者外，於裁判時併宣告之。」、「違禁物或專科沒收之物得
    單獨宣告沒收」。另毒品危害防制條例對於施用第三級毒品
    ，並無處罰明文，故查獲供施用而持有之第三級毒品，除非
    純質淨重20公克以上，應依該條例第11條第5項處罰，持有
    之該項毒品，屬刑法第38條第1項第1款之違禁物，得依該款
    規定沒收外，僅能依該條例第18條第1項中段行政罰規定，
    以其無正當理由而擅自持有，沒入銷燬（參照最高法院99年
    度台上字第3908號判決）。
三、經查，本件被告甲○○於民國98年6月7日晚間9時許，在臺
    北市中山區○○○路某家酒店外，以新臺幣2,000元之代價
    ，向真實姓名、年籍不詳，綽號「阿文」之男子，購得內含
    第二級毒品MDMA（俗稱搖頭丸）及第三級毒品愷他命（俗稱
    K他命）等成分之藍綠色圓形錠劑4粒及內含第三級毒品愷他
    命及PEMA等成分之紫紅色膠囊1粒而持有之。嗣於同日晚間9
    時20分許，在臺北市中山區○○○路○段128巷30號旁為警查
    獲，並扣得上開毒品，經臺灣臺北地方法院檢察署檢察官以
    98年度偵字第17647號為緩起訴處分，再經該署檢察官依職
    權送請再議，由臺灣高等法院檢察署檢察長以98年度上職議
    字第9243號處分書駁回再議而確定，並已於99年8月23日緩
    起訴期滿，有上開緩起訴處分書、駁回再議處分書及臺灣高
    等法院被告前案紀錄表在卷可按。扣案之藍綠色圓形錠劑4
    粒（淨重1.1180公克，驗餘淨重1.1139公克），經以氣相層
    析質譜儀分析法（GC/MS）檢驗，檢出第二級毒品「3,4-亞
    甲基雙氧甲基安非他命（即MDMA）」及第三級毒品愷他命（
    即Katamine）成分，有交通部民用航空局航空醫務中心98年
    6月18日航藥鑑字第0983034號毒品鑑定書1紙在卷可稽。按
    MDMA為毒品危害防制條例第2條第2項第2款所規定之第二級
    毒品，復為刑法第38條第1項第1款所稱之違禁物，揆諸前揭
    規定，扣案之藍綠色圓形錠劑4粒既均含第二級毒品MDMA成
    分，不問屬於犯人與否，均應沒收銷燬。
四、至本件同時扣案之紫紅色膠囊1粒（淨重0.5180公克，驗餘
    淨重0.5001公克），經上開單位檢驗後，僅含有列為第三級
    毒品之愷他命及「對-甲氧基乙基安非他命（即PMEA）」成
    分存在，而別無第一、二級毒品成分存在，有上開毒品鑑定
    書可據，且依卷附臺灣臺北地方法院檢察署檢察官98年偵字
    第17647號緩起訴處分書所示，被告並無因製造、運輸、販
    賣、意圖販賣而持有第三級毒品，亦非以非法方法使人施用
    、引誘他人施用或轉讓第三級毒品，原緩起訴處分既認係被
    告供己施用，依照上開最高法院99年度台上字第3908號判決
    意旨，自僅能由行政機關依毒品危害防制條例第18條第1項
    中段之行政罰規定，沒入銷燬。聲請人認含第三級毒品之紫
    紅色膠囊1粒係供被告犯罪所用之物，依刑事訴訟法第259條
    之1、毒品危害防制條例第18規定聲請宣告沒收銷燬，於法
    未合，此部分聲請應予駁回。
五、依刑事訴訟法第220條、刑法第40條第2項、毒品危害防制條
    例第18條第1項前段，裁定如主文。
中    華    民    國    99    年    9     月    6     日
                        刑事第十二庭  法  官  陳慧萍
以上正本證明與原本無異。
如不服本裁定，應於送達後5日內，向本院提出抗告狀。
                                      書記官  黃慧怡
中    華    民    國    99    年    9     月    6     日

司法院資訊處製作；財團法人民間司法改革基金會備份。
